臺灣高等法院臺南分院刑事判決
110年度上易字第201號
上  訴  人  
即  被  告  蘇琨正



上列上訴人即被告因傷害案件，不服臺灣臺南地方法院109年度
易緝字第26號中華民國110年1月5日第一審判決（起訴案號：臺
灣臺南地方檢察署108年度偵字第8996號），提起上訴，本院判
決如下：
    主  文
上訴駁回。
    事  實
一、乙○○與少年鍾○誌（民國00年00月生，真實年籍姓名詳卷，
    所涉傷害非行業經原審法院少年法庭以108年度少護字第175
    號宣示筆錄諭知應予訓誡）、少年呂○明（92年10月生，真
    實年籍姓名詳卷，所涉傷害非行業經原審法院少年法庭以10
    8年少護字第210號宣示筆錄諭知應予訓誡）、呂信雄（所涉
    傷害罪嫌業經臺灣臺南地方檢察署檢察官偵查終結，認為罪
    嫌不足，以108年度偵字第8996號為不起訴處分確定）相識
    ，乙○○於108年4月30日21時前之該日某時，在呂○明位於臺
    南市○區○○○路0段000號住處內，見郭宸竹、謝毓庭、謝雅涵
    、曾莉晴（以下合稱郭宸竹等4位女生）過來找鍾○誌討論其
    等與甲○○（91年7月生，真實年籍姓名詳卷）間透過社群網
    站貼文互罵所生糾紛如何解決之事，並聽聞鍾○誌、呂○明聯
    繫甲○○約在址設臺南市○區○○路0號之臺南市○區區公所（下
    稱○區區公所）見面協調上開網路糾紛一事，嗣於同日21時
    許，鍾○誌及郭宸竹等4位女生前往約定地點即○區區公所前
    面空地等候甲○○到來，乙○○、呂○明、呂信雄及其他真實姓
    名年籍不詳之人共約10餘人亦跟隨前往該處，不久後甲○○及
    其友人邱晙凱抵達該處，甲○○先和郭宸竹等4位女生面對面
    談話，乙○○、鍾○誌則站在郭宸竹等4位女生旁邊即甲○○之正
    對面，呂○明、呂信雄則站在旁邊不遠處，其他真實姓名年
    籍不詳之人則站在乙○○、鍾○誌、呂○明、呂信雄後方，乙○○
    在甲○○與郭宸竹等4位女生協調過程中，要求甲○○先向郭宸
    竹等4位女生道歉，甲○○不從，雙方發生口角衝突，乙○○因
    不滿甲○○之態度，出手推甲○○肩膀，並與鍾○誌共同基於傷
    害之犯意聯絡，2人衝上前徒手毆打甲○○，在一旁之呂○明及
    其他真實姓名年籍不詳之人共10餘人見狀即與乙○○、鍾○誌
    共同基於傷害之犯意聯絡，旋即衝上前將甲○○圍住，徒手毆
    打甲○○，以此方式共同傷害甲○○，致甲○○受有頭部外傷之傷
    害。嗣經路人勸架並報警，警方到場處理，始查悉上情。
二、案經甲○○訴由臺南市政府警察局第六分局移送臺灣臺南地方
    檢察署檢察官偵查起訴。
    理  由
壹、程序方面
一、按司法機關所製作必須公開之文書，除有兒童及少年福利與
    權益保障法第69條第1項第3款或其他法律特別規定之情形外
    ，不得揭露足以識別刑事案件當事人之兒童及少年身分之資
    訊，兒童及少年福利與權益保障法第69條第1、2項定有明文
    。查本案與被告乙○○共犯之少年鍾○誌、呂○明，以及告訴人
    甲○○，於案發時均為未滿18歲之少年，依前揭規定，不得揭
    露足以識別上開少年身分之資訊，是本案判決關於上開少年
    之姓名、年籍及住居所（詳卷），均不予揭露。
二、關於證據能力之認定：
  ㈠按被告以外之人於審判外之言詞或書面陳述，除法律有規定
    者外，不得作為證據，刑事訴訟法第159條第1項定有明文。
    查證人即告訴人甲○○於警詢中所為之陳述，屬被告以外之人
    於審判外之陳述，且經被告乙○○於原審及本院審理時均爭執
    其證據能力，本院審酌證人甲○○業於原審審理時以證人身分
    到庭作證，其於警詢時所為陳述，並無刑事訴訟法第159條
    之2、第159條之3得為證據之例外情形存在，揆諸前揭規定
    ，應認證人甲○○於警詢中所為之陳述，無證據能力。
  ㈡次按被告以外之人於審判外之陳述，雖不符刑事訴訟法第159
    條之1至第159條之4之規定，而經當事人於審判程序同意作
    為證據，法院審酌該言詞陳述或書面陳述作成時之情況，認
    為適當者，亦得為證據，刑事訴訟法第159條之5第1項定有
    明文。本件檢察官、被告於本院準備程序時，除爭執上述證
    人甲○○警詢陳述之證據能力外，對於本判決所引用被告以外
    之人於審判外之其餘言詞或書面陳述，已於本院準備程序及
    審理時明示同意有證據能力（本院卷第57、131頁），本院
    審酌該等證據作成時之情況，並無違法取證或其他瑕疵，與
    待證事實具有關聯性，證明力非明顯過低，以之作為證據係
    屬適當，認均得為證據。至其餘引用之書證等非供述證據，
    均與本案犯罪待證事實具有證據關聯性，且無證據證明有何
    違法取證之情事，並經本院於審理期日依法踐行調查證據程
    序，均得為本案之證據使用，合先敘明。
貳、認定犯罪事實所憑之證據及理由
一、訊據被告固坦承其有於上揭時間，與郭宸竹等4位女生、鍾○
    誌、呂○明、呂信雄及其他真實姓名年籍不詳之人約10餘人
    一同前往○區區公所前面，與告訴人發生口角爭執，並推告
    訴人肩膀一下等事實，惟矢口否認有何共同傷害犯行，辯稱
    ：告訴人與郭宸竹等4位女生協調時，我想說要排解其間之
    糾紛，但告訴人對我口氣很差，我只有推告訴人一下，並沒
    有出手打他，我推告訴人一把，鍾○誌先打，後面的人就全
    部圍上來打，我有看到鍾○誌、呂○明出手打告訴人，有阻止
    鍾○誌、呂○明，並拉出鍾○誌，我拉出鍾○誌之後，我們就退
    到後面，剩下差不多7、8人就在前面圍著告訴人打。我沒有
    看清楚告訴人是怎麼被打，因為後面的人一圍上來，我朋友
    郭子誠就先把我拉出去了，我就只有看到告訴人他們推擠的
    動作云云。
二、經查，關於案發當時在場有那些人，證人即告訴人甲○○於原
    審審理時具結證稱：108年4月30日晚上有人透過臉書messen
    ger通訊軟體打電話給我，上面顯示發話人的名字是呂○明，
    但是否確實是呂○明不知道，打電話的是男生，他說他是郭
    宸竹的男友（原審卷第222至223頁），並說因為我跟那些女
    生（指郭宸竹等4位女生）在網路上有糾紛，希望我今天過
    去○區區公所，要當面講清楚，叫我不要帶人，我找邱晙凱
    一起去，我們過去○區區公所的時候，對方已經在等了，有
    被告、呂信雄、呂○明、鍾○誌，還有郭宸竹等女生也在場，
    其他人的名字我不知道，那時候不知道鍾○誌，與被告、呂
    信雄、呂○明不熟、不認識，會知道他們3個人的名字，是因
    為在同一個地區，很常會因為朋友的關係看到，除了4個女
    生及剛才講的4個男生外，其他人加起來十幾、二十人等語
    （原審易緝卷第222至224頁）。關於事發經過，證人甲○○證
    述：「（是誰在女生旁邊？）我比較記得是乙○○和鍾○誌」
    、「乙○○他們希望我道歉。他就說你要不要道歉，我說我沒
    有做錯，所以不需要道歉，他指責我態度很差」、「（推你
    的人是誰？）乙○○、鍾○誌」、「（二個人都有推嗎？）有
    。」（原審易緝卷第226頁）、「我看到我面前是乙○○、鍾○
    誌、後面是呂信雄、呂○明」、「（圍上來的人是誰打你？
    ）我看到是乙○○和鍾○誌，因為在我面前我看得比較清楚。
    」、「當下比較混亂，但是他們有出拳打」、「沒有用工具
    ，出拳打的」、「我被推完當下，他們就圍上來了。還沒倒
    之前他們就圍上來。」、「當下我有反抗，但太多人把我壓
    著，我知道我的頭有被打到，過沒多久路人就來勸架，警察
    就來了。」、「（有無人用手勒住你脖子？是前面的人還是
    後面的人？）後面的人」（原審卷第227至228頁）、「我記
    得他們（指被告與鍾○誌）是二個人一起往前推我，因為他
    們在我正前方。」、「直接往我身上推」、「用手推」、「
    同時壓上來」、「當下他們希望我道歉，我不答應，他們就
    說我態度很差，就推上來」（原審易緝卷第232頁）、「他
    們先推，我往後退的時候，他們就壓上來。」、「(壓上來
    是什麼意思？）就是開始打我」、「推完之後往我身體這邊
    開始做毆打動作」（原審卷易緝卷第236至237頁）、「他（
    指被告）在我正前方，我記得他有朝我的臉部這邊揮拳，當
    下我的眼鏡掉下去」、「我沒有辦法確定誰打到我的頭，但
    我可以確定乙○○是有打我的人」（原審易緝卷第233頁）、
    「他（指被告）有無幫忙拉鍾○誌或勸架？）沒有」（原審
    易緝卷第234頁）、「我正面被打，打完之後，我被推到地
    上，再繼續打，打到路人來勸架為止」（原審易緝卷第235
    頁）、「（乙○○、鍾○誌有同時間推你？）對」、「推完之
    後往我身體這邊開始做毆打的動作」（原審易緝卷第236至2
    37頁）、「我在反抗，我有一直動，我不想一直站在那邊被
    打。我動的時候有看到後面有呂信雄、呂○明。」、「你有
    看到是誰勒你嗎？）我沒有看到是誰勒我，我主要是看到前
    方毆打我的人」、「（你比較有看到的是前方毆打你的乙○○
    、鍾○誌？）對。」、「（第一時間動手打你的是乙○○、鍾○
    誌，旁邊的人就跟著圍上來？）是」（原審易緝卷第237至2
    38頁）、「(鍾○誌、乙○○推你，然後他們開始打，立刻有一
    群人圍上來，那時候就開始有很多打你的動作嗎？）是」、
    「因為我被壓著，我去做反抗，沒有看到誰打到我，最後頭
    部是因為很混亂，我無法確定是誰打到我的頭部導致我受傷
    」、「（是一群人上來，然後就開始打？）對」、「（類似
    圍毆的概念？）對」（原審易緝卷第243頁）。則依告訴人
    前述證言，談判當時，被告與鍾○誌站在邱宸竹等4名女生旁
    邊，適在告訴人的正前方，因為被告與鍾○誌要求告訴人道
    歉，告訴人拒絕，被告與鍾○誌先是一起出手推告訴人，繼
    而徒手毆打告訴人，此時在被告與鍾○誌後面約十幾二十人
    隨即簇擁上前圍住告訴人並聯手毆打，將告訴人打倒在地，
    直至路人前來勸架，警察到場為止。告訴人於遭毆打之當晚
    22時15分許救護車送往醫院急診，經診斷受有頭部外傷之傷
    勢，病歷記載：病患來診為頭部鈍傷，急性中樞中度疼痛（
    4-7），主訴「今天晚上被認識的人徒手毆打頭部」，有○○○
    ○○○○○○附設醫院（下稱○○醫院）108年5月1日中文診斷證明
    書（警卷第44頁）、○○醫院110年5月21日○○○急診字第11000
    08807號函檢附告訴人當日急診病歷、臺南市政府消防局救
    護記錄表（本院卷第83至99頁）在卷可佐，可徵告訴人所受
    頭部外傷（鈍傷）之傷勢合於其上開證述遭受毆打之過程。
    又告訴人在案發之前，雖與被告無實際上接觸、認識，但已
    知悉被告之名字，應無誤認其他動手之人為被告之可能，佐
    以被告於原審審理時自承其不認識告訴人，是因為告訴人跟
    其妹妹同屆，才知道名字等語（原審易緝卷第252至253頁）
    ，則被告與告訴人之間既無任何過節與恩怨，告訴人實無特
    意設詞構陷被告之理，是告訴人上開證述應係本其親身經歷
    之事實，而非憑空捏造，應屬可信。
三、次查，前述告訴人證述之情節，亦據證人即陪同告訴人前往
    現場之友人邱晙凱於原審審理時具結證稱：「108年4月30日
    晚上是否有跟甲○○到臺南市○區區公所跟別人談判？）有」
    、「那天我們剛下課，他（指告訴人）接到電話，那些女生
    要找他談事情」、「打電話來的應該是男的」、「我是怕他
    （指告訴人）出事，跟他一起過去看」、「我有看到誰動手
    ，名字是後來才知道的」（原審易緝卷第191至194頁）、「
    事情還沒談完，對方男生嗆甲○○態度不好，後來就打他」、
    「當時不知道他的名字」、「後來知道那個人叫乙○○」、「
    （嗆聲甲○○態度不好之後，有人打甲○○？）是」、「（是誰
    ？）乙○○和鍾○誌」（原審易緝卷第195至196頁）、「（乙○
    ○打的時候是一群人打還是只有他打甲○○？）乙○○和鍾○誌」
    （原審易緝卷第202頁）、「(有沒有推？請描述動作。）一
    開始先推甲○○，之後打。」（原審易緝卷第203頁）、「（
    事發當下，你看到乙○○是怎麼打甲○○的？動作可以描述一下
    嗎？）就揮拳」、「（打甲○○身體部位哪裡？）打頭部吧」
    、「（你是怎麼確認打的是頭部？）用眼睛看」（原審易緝
    卷第206頁）、「(甲○○在跟那些女生談事情的時候你人在那
    裡？）在旁邊」、「（除了你有在甲○○旁邊，在場當時是否
    還有其他人？）有其他人」、「應該有十個人」、「有的站
    在比較遠」、「（站在那些女生旁邊的大概有幾個人？）不
    太記得有幾個，但我確定動手的有在旁邊」（原審易緝卷第
    209至210頁）、「(為何會提到這是誰誰誰？）我知道他們
    有打甲○○，但我不知道他們的名字，我去問甲○○」、「(所
    以甲○○就找照片給你看？）對」、「（你那時候看照片的印
    象，你看到乙○○的照片，你認得出來是有動手打甲○○的人嗎
    ？）我有認出來」（原審易緝卷第213頁）、你比較記得站
    在女生旁邊有跟甲○○嗆聲的人是先動手打的？）對」、「（
    當時你比較有印象在女生旁邊的人有很多個還是一、二人？
    ）三、四個。不太記得了。反正就是很多人，一部分在後面
    ，一部分在旁邊」、「（後面的人是否有湧上來？）有」（
    原審易緝卷第214頁）、「（他們嫌甲○○口氣不好，然後推
    ，接著打，打是很快就發生了，還是推了一段期間才開始打
    ？）推了就打了」、「（一群人上去打了之後，有在勸架的
    還有誰？）沒有」、「後來他們停手的原因？）旁邊警察來
    了」、「（有無路人過來說不要打了，已經報警了？）有。
    我記得有」（原審易緝卷第220頁）。證人謝毓庭於原審審
    理中具結證稱：當天因為我和郭宸竹、謝雅涵、曾莉晴與告
    訴人在網路上有些爭執，就去○區區公所對面臺南市○區○○○
    路0段000號呂○明住處找郭宸竹當時的男朋友鍾○誌，討論如
    何解決與告訴人之間的事情，當時鍾○誌的朋友約告訴人出
    來見面（原審易緝卷第149至150頁），我和郭宸竹、謝雅涵
    、曾莉晴就一起去約定地點即○區區公所，鍾○誌有跟我們一
    起走過去，呂○明、呂信雄、後來才過去，被告及被告的朋
    友5、6位有過來，甲○○和邱晙凱一起到區公所時，乙○○跟他
    的5、6個朋友也在那邊（原審易緝卷第151至152頁）。鍾○
    誌是跟我們一起過去的，在談的過程中，被告和他的朋友有
    幫我們協調，有一些不愉快，講話比較衝動，與告訴人起口
    角，其他男生有跟告訴人互相嗆聲，講話比較難聽一點，一
    群人就打起來（原審易緝卷第153至154頁）。差不多十個人
    動手打甲○○，打起來的人包括乙○○，乙○○有動手，我有看到
    那對兄弟的哥哥（指呂信雄）在他們要打起來時，要把甲○○
    架開，要他們不要再打了（原審易緝卷第156頁）。我有看
    到甲○○躺在地上，我有看到甲○○被打，警察來的時候才結束
    ，是有個路人經過對他們大喊說要報警。有看到乙○○打下去
    ，但沒有看到打那裡，就是有看到（原審易緝卷第157頁）
    。乙○○是做推的動作，沒有看到乙○○推甲○○那裡。沒印象乙
    ○○舉起手打甲○○的頭，有印象的是當天乙○○有推甲○○（原審
    易緝卷第158頁）。「（呂信雄，是否有要去把甲○○架開？
    ）對」、「（除此之外有無他人來勸架或者是說不要打了等
    語？）我有印象的只有呂信雄。」（原審易緝卷第158至159
    頁）。沒有印象呂○明是否有打，只知道有一群人大概十個
    人左右圍上去打（原審易緝卷第161頁）等語。證人郭宸竹
    、謝雅涵、曾莉晴於警詢、偵查中亦均證述：108年4月30日
    郭宸竹等4人與甲○○因在INSTERGRAM限時動態爭吵發生爭議
    ，前往臺南市○區○○○路0段000號呂○明住處討論，嗣與甲○○
    相約於同日21時許在臺南市○區區公所前談判，一同到場者
    包括被告、鍾○誌、呂○明、呂信雄及其他不詳姓名男子約十
    數人，談判過程口氣不佳，在場十數名男子衝過去徒手毆打
    甲○○等情（郭宸竹部分見警卷第31至32頁；謝雅涵部分見警
    卷第36至38頁，偵卷第28至29頁；曾莉雅部分見警卷第40至
    41頁，偵卷第28至29頁），其中證人郭宸竹證述：一堆人衝
    過去打甲○○，證人謝雅涵證述：約有10幾個男生衝過去，直
    接毆打甲○○和邱晙凱，但主要是針對甲○○，甲○○好像頭部有
    受傷（警卷第36至137頁），曾莉晴證述：我與謝毓庭、郭
    宸竹、謝雅涵在現場談判，還有周圍的10幾個男生朋友也在
    旁聽，談判途中周圍的男生朋友覺得甲○○的口氣很差，做錯
    事也不道歉，協調一下子之後，我周圍的那群男生朋友約8
    至9個人就衝過去打甲○○，甲○○有受傷（警卷第40至141頁）
    。是證人謝毓庭、郭宸竹、謝雅涵、曾莉晴前述證言與告訴
    人指訴情節大致相符。觀諸證人呂信雄於原審審理中當庭繪
    製之現場人員位置圖（原審易緝卷第163頁），告訴人與郭
    宸竹等4位女生近距離談事情時，被告、鍾○誌當時確實並肩
    站在郭宸竹等4位女生旁邊，即告訴人面前之位置，核與告
    訴人、證人邱晙凱、謝毓庭證述現場告訴人與郭宸竹等4位
    女生及被告、鍾○誌、呂○明、呂信雄之相對位置大致相符，
    衡以證人邱晙凱、謝毓庭於案發當時既站在告訴人身邊，其
    等上開證述應係本於親眼見聞之事實所為陳述，而非任意指
    摘毆打告訴人之對象，況證人邱晙凱、謝毓庭與被告並無故
    舊恩怨，應無甘冒偽證罪責任而設詞攀誣、虛構犯罪事實以
    陷害被告入罪之理，其等證述之真誠性與憑信性應無疑義。
    復參同案少年鍾○誌於警詢及原審審理中均供稱其有徒手毆
    打告訴人等語（警卷第11至12頁，原審易緝卷第101頁）。
    再者，被告於原審審理中供承：當天晚上我在呂○明家，鍾○
    誌也在，郭宸竹、謝毓庭、謝雅涵、曾莉晴跑來找鍾○誌，
    我就聽到鍾○誌跟呂○明聊說等等要叫告訴人過來，要約在○
    區區公所，後來4位女生過去○區區公所，我也跟著去，當時
    鍾○誌、呂○明、呂信雄也在○區區公所前面，鍾○誌或呂○明
    的朋友約7、8人也有一起過去，之後告訴人和邱晙凱抵達，
    告訴人和4位女生在談網路糾紛的事情，當時我、鍾○誌、呂
    ○明、呂信雄站在比較靠近4位女生及告訴人的位置，其他7
    、8人則站在我們後面，我不清楚他們之間到底因為什麼事
    情爭執，我心態是想說男生度量大一點，看可否道歉就算了
    ，就要求告訴人要道歉一下，當時我、鍾○誌就站在告訴人
    前面，但告訴人的意思是他沒有做錯、不道歉，我看告訴人
    口氣蠻大的，一時就有推了他一把，我推了一把之後，鍾○
    誌就開始打告訴人，後面的人也接著全部圍上來，開始打告
    訴人，大約有7、8人，將告訴人圍起來一陣亂打等語（原審
    易緝卷第252至256頁），於本院審理中供述：因郭宸竹等與
    甲○○之前有網路糾紛，鍾○誌說要過去跟甲○○說，叫我一起
    過去，我與鍾○誌、郭宸竹擔任主談者，因我在那裡算年歲
    比較大，我的立場是代表郭宸竹這邊要跟甲○○說，在場除了
    郭宸竹等4位女生、我、呂○明、呂信雄、鍾○誌外，另10幾
    個人是呂○明的朋友，是他打電話叫他們過去的，在場的人
    都知道去○區區公所跟甲○○談判這件事，因為甲○○態度不好
    ，所以我推他，後來鍾○誌就打甲○○了，（後面的人為何圍
    上來？）他們是呂○明的朋友，他們挺呂○明所以出手，而呂
    ○明挺鍾○誌，他們與呂○明都是同群的，當然會幫他等語（
    本院卷第140至143頁），核與告訴人指訴談判當時，被告要
    求其道歉，其不從，被告先出手推，之後徒手毆打，鍾○誌
    亦有出手毆打等情相符，益徵告訴人上開證述應屬信實。是
    由上開證人之證述、被告供述及客觀證據相互勾稽以觀，被
    告於上揭時、地，確有與告訴人發生口角衝突，並出手推告
    訴人一把，隨後被告與鍾○誌即出手毆打告訴人，在場之呂○
    明及其他真實姓名年籍不詳之人約十餘人見狀隨即上前圍住
    告訴人並聯手毆打告訴人，導致告訴人受有頭部外傷之傷勢
    ，應堪認定。
四、按共同正犯之成立，祇須具有犯意之聯絡、行為之分擔，既
    不問犯罪動機起於何人，亦不必每一階段犯行均經參與。共
    同實行犯罪行為之人，在合同意思範圍內，各自分擔犯罪行
    為之一部，相互利用他人之行為，以達其犯罪之目的者，即
    應對於全部所發生之結果共同負責；又共同正犯不限於事前
    有協議，即僅於行為當時有共同犯意之聯絡者亦屬之，且表
    示之方法，不以明示通謀為必要，即相互間有默示之合致亦
    無不可（最高法院97年度台上字第2517號、103年度台上字
    第2335號刑事判決參照）。本案起因為郭宸竹等4名女生與
    告訴人在社群網站貼文糾紛，郭宸竹等4名女生將此情告知
    鍾○誌、呂○明及被告，並與告訴人相約談判，到場之人，除
    告訴人與邱晙凱、郭宸竹等4位女生、被告、呂信雄、呂○明
    兄弟及鍾○誌外，另有真實姓名年籍不詳之人約十餘人，談
    判時，被告、鐘○誌及郭宸竹等4名女生站在告訴人的正前方
    ，呂○明在旁邊，其餘不詳姓名十餘人均在後方，參諸被告
    前揭供述，在場之人都知道前往○區區公所是要與告訴人談
    判，被告因年歲較長，立場是代表郭宸竹等4名女生，且與
    當時郭宸竹男友鍾○誌擔任主談者，可見呂○明及站在被告與
    鍾○誌身後之其餘不詳姓名之人，均非是與本件爭議毫無關
    係之純然圍觀者，而是為了附合及相挺被告與鍾○誌的行動
    始到場，視被告之舉止行事，唯被告馬首是瞻，該等真實姓
    名不詳之十餘人伺見被告因不滿告訴人回話態度，出手推告
    訴人，並與鍾○誌一同衝上前毆打告訴人時，旋即簇擁而上
    圍住告訴人，跟著毆打告訴人成傷，足徵呂○明及該等不詳
    姓名之人毆打告訴人之行為當下，與被告、鍾○誌彼此間有
    共同傷害之默示犯意聯絡，相互利用他人之毆打行為以遂行
    傷害告訴人之犯罪目的至為明顯。又該等真實姓名不詳之人
    若與被告間無共同傷害之犯意聯絡，在見被告與鍾○誌與告
    訴人起口角，共同毆打告訴人之際，為避免衝突，理應勸和
    ，卻反而簇擁而上接著毆打告訴人成傷，可見彼此間欲教訓
    傷害告訴人有相當默契，而被告在眾人圍毆告訴人之際，未
    見有何阻止的言語或動作，益足以徵顯彼此間有共同傷害之
    犯意聯絡與行為分擔至明。揆諸上開說明，無論被告實際上
    有無毆打到告訴人的頭部，其對於告訴人因遭眾人毆打而受
    有頭部外傷之結果，自應同負其責。
五、被告雖辯稱其沒有毆打告訴人頭部，且其有出手勸阻鍾○誌
    、呂○明毆打告訴人之行為云云，被告之辯護人於原審辯稱
    鍾○誌於警詢及原審審理中均證稱被告當時有勸架，且鍾○誌
    與被告並不相熟，並無偏袒被告之可能或必要，則告訴人頭
    部外傷應係鍾○誌造成，並非被告之行為所致云云。惟查，
    證人鍾○誌固於警詢中證稱：當時我在呂○明家外面聊天，看
    到我女朋友郭宸竹和另外3個女生在○區區公所前，跟告訴人
    講事情，我便獨自走過去問發生什麼事情，後來告訴人口氣
    不好，我便跑過去打告訴人，之後被告、呂○明跑過來把我
    拉住要勸架，呂信雄則是支開告訴人，現場只有我有打告訴
    人，被告、呂○明、呂信雄沒有打等語（警卷第11至13頁）
    ，並於原審審理中證稱：當時郭宸竹沒有跟我提到要找告訴
    人過來談，是呂○明打電話約告訴人過來，我事先不知道告
    訴人會過來○區區公所，我是在呂○明家外面看到告訴人和郭
    宸竹等3個女生在對面講話，不知道在講什麼事情，之後郭
    宸竹等3位女生和告訴人及其朋友在拉扯，我就一個人跑過
    去打告訴人，後面還有其他4、5人過來打，我是跟告訴人一
    對一，其他人是打告訴人的朋友，後來應該是被告跟呂信雄
    他們把我架住，我就停止等語（原審易緝卷第100至119頁）
    ，然證人鍾○誌上開證述，就告訴人前往○區區公所赴約之原
    因以及案發經過，核與告訴人、證人邱晙凱、謝毓庭上開證
    述，以及證人呂信雄於原審審理中具結證稱：當時我、被告
    、鍾○誌、呂○明及郭宸竹等4位女生在○區區公所前面，另外
    還有5、6人在場，應該是呂○明的朋友，在告訴人被打之前
    ，我、被告、鍾○誌、呂○明就已經在○區區公所前面了，我
    有看到鍾○誌、呂○明都有打告訴人，在場其他人約1、2人也
    有打，當時我有過去勸架等語（原審易緝卷第122至142頁）
    顯有出入，亦與被告所自承之內容有所歧異，證人鍾○誌上
    開證述顯然避重就輕。又證人呂信雄於原審審理中證稱：當
    時我過去勸架，沒有看到在場有其他人在勸架等語（原審易
    緝卷第135至137頁）；證人謝毓庭於原審審理中亦證稱：除
    了呂信雄之外，我沒有聽到其他人說不要打了或是勸架等語
    （易緝卷第159頁），則證人鍾○誌上開證述被告有阻止勸架
    之行為，應係迴護被告之詞，尚難採為有利於被告之認定。
    況被告於警詢時對於其有出手勸阻鍾○誌之事全然未置一語
    ，倘果真有此事，被告又豈會未向員警表明該情以示其無涉
    案嫌疑，則被告空言辯稱其沒有毆打告訴人，而係勸阻鍾○
    誌、呂○明毆打云云，顯不足採。
六、至被告之辯護人於原審為被告辯稱證人邱晙凱於警詢、偵查
    及原審審理中針對鍾○誌部分之證述矛盾，且於警詢中未提
    及被告姓名，以及證人邱晙凱指認鍾○誌、呂信雄均有錯誤
    ，主張證人邱晙凱上開證述不可採云云。然告訴人、證人之
    陳述有部分前後不符，或相互間有所歧異時，究竟何者為可
    採，法院仍得本其自由心證予以斟酌，非謂一有不符或矛盾
    ，即應認其全部均為不可採信；若其基本事實之陳述，果與
    真實性無礙時，則仍非不得予以採信（最高法院74年台上字
    第1599號、81年度台上字第5303號、93年度台上字第5421號
    判決意旨參照）。證據證明力由法院自由判斷，證人之證言
    枝節部分縱令先後未盡一致，但事實審法院本於審理所得之
    心證，就其證言主要部分認為確實可言，予以採取，尚非法
    所不許（最高法院79年度台上字第1007號判決意旨參照）。
    因此法院對證人所為前後矛盾之證詞，不宜僅依表面觀察，
    發現其一有矛盾情形即全然摒棄不採；亦即，證人間就同一
    事實之多次陳述，彼此稍有出入，此乃細節未交代清楚，或
    描述用語不同，省略片段情節，或紀錄之詳簡有異所致，亦
    有是否特予記憶或日久遺忘之問題，倘其主要陳述一致，應
    得採為裁判之基礎，非謂其中有一部分互有出入，即認全部
    均屬無可採取。查證人邱晙凱固於警詢中證稱：「（問：你
    是否有看到當時何人動手毆打甲○○？）當時鍾○誌說甲○○態
    度語氣不好，先有推擠動作，他就作勢衝上來要打甲○○，其
    他在旁邊3、4人就跟著衝上來，我沒看見鍾○誌有實際動手
    打甲○○」；「（問：現場當時你有無看見其他人打甲○○？）
    我無法確認，圍觀的那些人並無動手」等語（警卷第28至29
    頁）；於偵查中證稱：事發後我朋友有拿照片給我看，所以
    我能確定鍾○誌、呂信雄、被告有打告訴人等語（偵卷第28
    頁），卻僅正確指認被告，而錯誤指認呂○明為鍾○誌、訴外
    人李元評為呂信雄，有證人邱晙凱偵訊筆錄及指認被告之指
    認犯罪嫌疑人紀錄表各1份（偵卷第28、39至47頁）附卷可
    參；於原審審理中則證稱：大約3、4人站在那些女生旁邊，
    這些人包含被告、鍾○誌，其他人站得比較遠，事情還沒談
    完，站在女生旁邊的那些人就嗆告訴人態度不好，有起口角
    衝突，然後就動手推告訴人，接著馬上就動手打告訴人，站
    在後面的人也一群人簇擁上前圍住告訴人等語（原審易緝卷
    第191至220頁），則證人邱晙凱就實際毆打告訴人之人之姓
    名，先後證述雖未完全一致，然其於警詢及原審審理時，就
    本案告訴人與被告等人起衝突、隨即遭毆打之過程之主要情
    節均大致相符，並無明顯矛盾之處，再者，證人邱晙凱於原
    審審理中業已證稱：警詢時所說無法確認其他人有無毆打告
    訴人，是指沒有辦法確認原先在後面圍觀的人簇擁上前有無
    動手，但我有看到站在告訴人前面的人有打，只是沒有辦法
    確認誰叫什麼名字等語（原審易緝卷第199、203、215頁）
    ，復考量案發當時場面混亂，且告訴人遭毆打之過程短暫，
    又證人邱晙凱在案發時係首次見到被告、鍾○誌、呂○明、呂
    信雄等人，事後才透過告訴人持照片供其閱覽而知悉上開之
    人之姓名，衡以一般人對於初次看見之人之長相容貌無法當
    下即記憶清楚，更何況在鬥毆場面混亂、現場之人眾多、且
    均係素不相識之人之情形，是證人邱晙凱於接受詢問、訊問
    時無法清楚分辨上開之人，而有部分指認錯誤之情形，實符
    常理，而證人邱晙凱證稱就案發當日係站在女生旁邊之人先
    與告訴人有口角衝突，接著推告訴人後，隨即上前毆打告訴
    人等毆打前狀況、最先出手人員位置，其證述內容與告訴人
    證述內容大致相符，被告亦自承在告訴人遭毆打前，其有因
    告訴人拒絕道歉而起爭執，並出手推告訴人，足證證人邱晙
    凱此部分證述情節與事實相符，先出手之人為站在女生旁邊
    有與告訴人口角爭執、推告訴人之人，縱使證人邱晙凱對於
    上開人員長相曾有誤認，亦無礙於其證述先動手人員之行為
    舉止與所站位置描述，尚難因此遽謂證人邱晙凱之證述全然
    不可採信。
七、綜上，足認被告於上揭時、地，與告訴人發生口角衝突，遂
    動手推告訴人一把，並與鍾○誌、呂○明及其他真實姓名年籍
    不詳之人10餘人共同基於傷害之犯意聯絡，徒手毆打告訴人
    ，致告訴人受有頭部外傷之傷害，至為灼然，被告否認犯行
    之辯解無非係臨訟卸責之詞，要無足採。從而，本案事證明
    確，被告犯行洵堪認定，應依法論科。
參、論罪科刑
一、按行為後法律有變更者，適用行為時之法律，但行為後之法
    律有利於行為人者，適用最有利於行為人之法律，刑法第2
    條第1項定有明文。刑法第277條第1項於108年5月29日修正
    公布，並於同年月31日生效，修正前規定「傷害人之身體或
    健康者，處3年以下有期徒刑，拘役或1千元以下罰金」，修
    正後規定「傷害人之身體或健康者，處5年以下有期徒刑、
    拘役或50萬元以下罰金」，修正後之有期徒刑及罰金刑之最
    重刑度業經提高，經比較修正前、後規定，以修正前之規定
    較有利於被告，自應適用修正前即被告行為時之刑法第277
    條第1項規定論處。
二、核被告所為，係犯修正前刑法第277條第1項之傷害罪。又本
    件被告就上開犯行與鍾○誌、呂○明及其他約10餘名在場共同
    傷害告訴人之真實年籍姓名不詳之人間具有犯意聯絡及行為
    分擔，應論以共同正犯。公訴意旨認被告係一人犯罪，疏未
    論及被告與鍾○誌、呂○明及其他真實姓名年籍不詳之人共10
    餘人共同犯本件傷害犯行，容有未洽。
三、復按成年人與少年共同實施犯罪者，加重其刑至二分之一，
    兒童及少年福利與權益保障法第112條第1項本文前段定有明
    文；而所謂「成年人」，民法第12條明文定義「滿二十歲為
    成年」，且年齡之計算，依民法第124條第1項規定，自出生
    之日起算。本件告訴人於案發時雖係未滿18歲之少年，惟被
    告係89年11月23日出生，此有個人戶籍資料查詢結果1份（
    原審易字卷第11頁）在卷可參，計至被告於108年4月30日與
    鍾○誌、呂○明及其他真實姓名年籍不詳之人共同為本件傷害
    告訴人之犯行時，係已滿18歲、未滿20歲之人，自非成年人
    ，核與上開規定之加重要件不符，公訴意旨認被告本件傷害
    告訴人之犯行，應依上開規定加重其刑等語，容有誤會。
四、維持原審判決之理由
　　原審以被告共同犯傷害罪，罪證明確，適用刑法第2條第1項
    前段、（108年5月29日修正前）刑法第277條第1項、第28條
    、第41條第1項前段，刑法施行法第1條之1第1項、第2項前
    段之規定，並以行為人之責任為基礎，審酌被告僅因告訴人
    與他人間糾紛，與告訴人發生口角衝突而心生不滿，竟與在
    場十餘人共同徒手毆打告訴人，致告訴人受有前述傷害及心
    理感受莫大恐懼及不安，影響告訴人之身心健全發展，亦顯
    見被告欠缺自制能力、缺乏尊重他人身體法益之正確態度，
    法治觀念明顯偏差，所為實應予非難；復考量被告本案係首
    先引起衝突之人，以及被告本案共同傷害告訴人之手段、侵
    害法益之程度，併參酌被告案發時僅為19歲，思慮或有欠週
    ，然被告犯後除否認犯行，迄今亦未填補告訴人相關損害，
    或盡力徵獲告訴人方面之諒解，不見反省悔悟，犯後態度不
    佳，兼衡被告於原審審理中自述所受教育程度為○○肄業、入
    監前從事○○工作、當學徒、月收入約新臺幣0萬餘元、需扶
    養爺爺奶奶之家庭經濟生活狀況（原審易緝卷第259頁）等
    一切情狀，量處有期徒刑4月，並諭知易科罰金折算標準，
    核其認事用法俱無違誤，所為刑之宣告，亦係以行為人之責
    任為基礎，經審酌刑法第57條各款所列事項及其他一切情狀
    後而為，所量定之刑亦未逾越法定刑範圍或有何違反比例、
    公平及罪刑相當原則，尚稱允當。被告上訴仍執其於原審之
    辯解，否認犯行，並指摘原審量刑過重，為無理由，應予駁
    回。　　　　
據上論斷，應依刑事訴訟法第368條，判決如主文。
本案經檢察官許華偉提起公訴，檢察官陳建弘到庭執行職務。
中    華    民    國  110     年    7     月    30    日
                  刑事第六庭    審判長法  官  張瑛宗
                                      法  官  林坤志
                                      法  官  林逸梅
以上正本證明與原本無異。
檢察官如不服本判決應於收受送達後20日內向本院提出上訴書狀
，其未敘述上訴理由者，並得於提起上訴後20日內向本院補提理
由書（均須按他造當事人之人數附繕本）「切勿逕送上級法院」
。
被告不得上訴。
                                      書記官  施淑華
中    華    民    國  110     年    7    月    30    日
附錄本案論罪科刑法條：
中華民國刑法第277條（108年5月29日修正前）
傷害人之身體或健康者，處3年以下有期徒刑、拘役或1千元以下
罰金。
犯前項之罪因而致人於死者，處無期徒刑或7年以上有期徒刑；
致重傷者，處3年以上10年以下有期徒刑。